---
title: "Chi-Square Test"
author: "YOSEPH"
date: "2018년 11월 29일"
output: 
  html_document: 
    keep_md: yes
---
0. 적합도 검정의 종류
    * 정규성(normality) 검정
        - Shapiro-Wilk’s normality test 검정 : `shapiro.test{stats}`
        - Kolmogorov-Smirnov (K-S) normality test : `ks.test{stats}`
    * 등분산성(homogeneity of variance) 검정 : 
        - F-test : `var.test{stats}`
        - Bartlett’s test : `bartlett.test{stats}`
        - Levene’s test : `leveneTest{car}`
        - Fligner-Killeen test : `fligner.test{stats}`
    * 독립성(independence, 범주형 변수간에) 검정
        - Pearson's Chi-squared Test : `chisq.test{stats}`
        - Fisher's Exact Test : `fisher.test{stats}`
    * 독립성(independence, 연속형 변수간에) 검정
        - Covariance (공분산) : `cov{stats}`
<p/>

1. 카이제곱검정 (Pearson’s Chi-squared Test)
    * 명목척도나 순서척도에 해당하는, 
	  * 범주형 데이터(변수들)로만 구성되어있을 때,
	  * 두개의 변수들 간의 관련성(association)을 분석하기 위한 검정방법
	  * 적용 예:
	    - 두 지역에 따른 자동차 선호의 차이가 있는가?
	    - 성별에 따라 선호하는 책에 차이가 있는가?
<p/>

2. 가설설정
    * 귀무가설(H0): A, B는 서로 차이가 없다 (관계가 없다, 독립이다)
    * 대립가설(H1): A, B는 서로 차이가 있다 (관계가 있다, 독립이 아니다)
<p/>

3. 검정 데이터 준비
    * mpg{ggplot2} data frame 사용
    
```{r code1, message=TRUE, warning=FALSE, include=TRUE, echo=TRUE}
library(ggplot2)

data(mpg)
mpg <- as.data.frame(mpg)
str(mpg)

library(MASS)
data(survey)
str(survey)
```
    
    * 교차표(cross tabulation) 생성
```{r code2, message=TRUE, warning=FALSE, include=TRUE, echo=TRUE}
library(prettyR)

xtab(formula = ~fl+drv, data = mpg)   # show frequency and ratio
( crosstab <- xtabs(formula = ~fl+drv, data = mpg) ) # show only frequency

( crosstab2 <- table(survey$W.Hnd) )  # 글씨를 쓰는 손의 빈도표 생성
```
</p>

4. 검정수행
    * 카이제곱 검정 함수 : `chiq.test{stats}`
        - 표본의 크기가 큰 경우에 사용
    * 피셔의 정확한 검정 함수 : `fisher.test{stats}`
        - 아래의 경우에는 카이제곱 검정 이후에, 피셔의 정확한 검정을   
          추가적으로 수행해야 함
            a. 표본수가 적거나
            b. 표본의 교차표의 셀에 매우 치우치게 분포되어있는 경우
    
```{r code3, message=TRUE, warning=FALSE, include=TRUE, echo=TRUE}

chisq.test(crosstab, correct = TRUE)    # 독립성 검정
chisq.test(crosstab2, p = c(.3, .7))    # 비율검정
```
    
```{r code4, message=TRUE, warning=FALSE, include=TRUE, echo=TRUE}
# alternative : 'greater', 'less', 'two-sided' (default)
fisher.test(crosstab, alternative = 'two.sided')
```
<p/>

5. 검정결과 해설
<p/>

6. 공분산(covariance) - 독립성 검정
    * 두 확률변수가 얼마나 함께 변화하는지 측정
    
    * 한 변수가 커질 때, 다른 변수가 함께 커지거나
      한 변수가 작아질 때, 다른 변수가 함께 작아지는 것과 같이,
      크기변화의 방향이 같다면, 공분산은 **양의값**을 가짐
      
    * 한 변수가 커질 때, 다른 변수가 작아지거나
      한 변수가 작아질 때, 다른 변수가 커지는 것과 같이,
      크기변화의 방향이 다르다면, 공분산은 **음의값**을 가짐
      
    * 만약 두 변수의 값이 서로 상관없이 변한다면, 공분산은 **0** 임
<p/>

```{r code5, message=TRUE, warning=FALSE, include=TRUE, echo=TRUE}
library(ggplot2)
data(mpg)

with(data = mpg, expr = {
  cov(x = cty, y = hwy)
})

cov(x = 1:5, y = 5:1)
cov(x = 1:5, y = c(1, 3, 1, 2 ,0))
cov(x = 1:5, y = c(4, 4, 4, 4 ,4))
```

    


                          
